臺灣花蓮地方法院刑事判決　　　　　　　 94年度訴字第232號
公　訴　人　臺灣花蓮地方法院檢察署檢察官
被　　　告　乙○○
　　　　　　丁○○
　　　　　　戊○○
上列被告因妨害自由等案件，經檢察官提起公訴（94年度偵字第
1305號），本院判決如下：
    主  文
乙○○共同以非法方法，剝奪人之行動自由，處有期徒刑肆月，
如易科罰金，以佰元折算壹日。
丁○○共同以非法方法，剝奪人之行動自由，處有期徒刑陸月，
如易科罰金，以佰元折算壹日。
戊○○共同以非法方法，剝奪人之行動自由，處有期徒刑陸月，
如易科罰金，以佰元折算壹日。
    事  實
一、戊○○因積欠丙○○之父新臺幣（下同）190 萬元借款未還
    ，丙○○基於其為該筆借款之介紹人，而自認有責任向戊○○催討上開借款，遂於94年3 月2 日晚上8 時許，趁酒意至
    戊○○所營設於花蓮縣富里鄉○○路131 巷8 號之一誠葬儀
    社催討款項，雙方一言不合發生爭吵，丙○○即口出「幹你
    娘」穢言辱罵戊○○，並出手毆打戊○○（未具告訴），在
    場之乙○○見狀，即出手攔擋，繼而與丙○○發生拉扯，之
    後並速以電話通知戊○○之子丁○○、趙偉明（未據起訴）
    返回一誠葬儀社解決爭端。丁○○、趙偉明到現場後，渠等
    與丙○○間爭執益烈，戊○○、乙○○、丁○○及趙偉明即
    基於共同傷害及妨害自由之犯意聯絡，共同毆打丙○○，致
    丙○○受有左胸、右腰鈍傷之傷害，並強行將丙○○押入車
    牌號碼P5-7318 號救護車內，先載往臺東縣池上鄉○○○ 路
    74號，隨後又載至臺東縣池上鄉大埔村陸安101 號，期間戊○○、丁○○並承前開犯意接續毆打丙○○，而以此方法壓
    制丙○○之意思自由，妨害其行使離去之權利，進而剝奪其
    行動自由，直至翌日凌晨1 時許，因丙○○願意擺一桌酒菜
    賠罪，始將丙○○載回一誠葬儀社令其離去。
二、案經丙○○訴由花蓮縣警察局玉里分局報請臺灣花蓮地方法
    院檢察署檢察官偵查起訴。
    理  由
一、訊據被告乙○○、戊○○及丁○○固坦承被告戊○○積欠告
    訴人丙○○之父190 萬元，及於上開時地與告訴人為催討債
    務之事發生爭執，嗣並搭載告訴人前往臺東縣池上鄉○○○
    路74號及告訴人受有左胸及右腰鈍傷之傷害等情，惟矢口否
    認有何傷害及妨害自由之犯行。被告乙○○辯稱：告訴人當
    天係喝酒後始前來一誠葬儀社向戊○○催討債務，係告訴人
    先動手打戊○○，進而相互拉扯，告訴人並對戊○○口出「
    幹你娘」穢言，我為拉開他們有出手打告訴人1、2下，告訴
    人係自願前往池上要向戊○○之母道歉，我並未強押告訴人
    上救護車，案發當日係因幼子哭鬧始決定自行開車前往臺東
    縣池上鄉找戊○○之母照顧小孩云云；被告戊○○辯稱：告
    訴人當天係喝酒後始前來一誠葬儀社向我催討債務，係告訴
    人先動手打我，並對我口出「幹你娘」穢言，我有出手拉住
    告訴人阻止告訴人繼續施暴，告訴人係自願前往池上要向我
    母親道歉，我並未強押告訴人上救護車云云；被告丁○○則
    辯稱：我係經乙○○之通知始自臺東縣池上住處趕往一誠葬
    儀社，我到場時並未出手打告訴人，當時告訴人係因對戊○○口出「幹你娘」穢言，始自願前往池上要向我祖母道歉，
    我並未強押告訴人上救護車云云。惟查：
  (一)證人即告訴人丙○○於警詢、偵查中所作筆錄，均未據被告
    於言詞辯論終結前聲明異議，且經本院審酌該言詞陳述作成
    時之情況認為適當；又告訴人於本院94年8 月5 日準備程序
    之陳述，係向法官為之，依刑事訴訟法第159 條之5 第2 項
    、第159 條之1 第1 項規定，均得為證據，先予敘明。
  (二)傷害部分：
    證人丙○○證稱：我當天係喝酒後始前往一誠葬儀社向戊○○催討債務，我有先動手打戊○○，接著戊○○及乙○○夫
    妻即合力還擊，乙○○並打電話通知丁○○及趙偉明趕來，
    他們到場後均對我拳打腳踢，然後他們四人強押我上救護車
    ，在車上戊○○有用拳頭打我，後來我被押到池上那邊，只
    有丁○○用拳頭打我等語（見本院卷94年8月5日準備程序筆
    錄第4頁、94年10月26日審判筆錄第3、4、6頁），與其前於
    警詢及偵查中之指訴互核大致相符，並與被告乙○○於本院
    準備程序及審理時所為之自白（見本院卷94年8 月5 日準備
    程序筆錄第3 頁、94年10月5 日審判筆錄第11頁）相符，復
    有告訴人報案時警員拍攝之受傷照片二幀、玉里榮民醫院診
    斷書乙件、刑案現場測繪圖乙紙、現場照片四幀及告訴人之
    酒精測試檢驗單乙紙在卷可稽，是證人丙○○上開證述應堪
    採信。又被告乙○○雖辯稱其亦遭告訴人毆傷，並提出診斷
    證明書乙紙為證，然被告乙○○亦供稱當時告訴人打戊○○
    ，其為拉開告訴人，進而與告訴人發生拉扯（見本院卷94年
    10 月5日審判筆錄第11頁），因此被告乙○○受傷，恐因告
    訴人與其拉扯時所致，尚難認被告乙○○毆打告訴人符合正
    當防衛。綜上，足認被告三人及趙偉明確有於花蓮縣富里鄉
    ○○路131 巷8 號之一誠葬儀社共同傷害告訴人，嗣後被告
    戊○○、丁○○仍持續出拳傷害告訴人。被告戊○○及丁○○固以前詞置辯，惟核與本案既存之積極事證有悖，其所辯
    顯係事後飾卸之詞，均無可採。
  (三)妨害自由部分：
  1.證人丙○○證稱：我有對戊○○口出「幹你娘」穢言，戊○○即答稱：「要幹就到池上我母親住處那裡幹」，戊○○、
    乙○○、丁○○及戊○○另一兒子（即指趙偉明）即強押我
    上車號P5-7318 號之救護車，當時，趙偉明開救護車右側車
    門，丁○○及戊○○架著我上車，我不願前往，故不斷掙扎
    ，乙○○則在後面推我上車，並自行開車尾隨救護車前往臺
    東縣池上鄉。當時係由丁○○開車，戊○○及趙偉明分坐我
    左右二側，在車上戊○○亦曾出拳毆打我。丁○○先將車開
    到一誠葬儀社位於臺東縣池上鄉○○○ 路74號之辦公室，之
    後又將車開到一誠葬儀社位於台東縣池上鄉大埔村陸安101
    號之倉庫，期間丁○○曾出拳毆打我，戊○○、丁○○並在
    上開倉庫中恐嚇我若不簽下本票及債權債務和解書，就要將
    我裝到棺材裡。我雖然相信被告不會這樣做，但是還是有些
    害怕，因此就在當場簽下190 萬元的本票及和解書（恐嚇及
    強制罪部分業據檢察官不另為不起訴之處分），同時他們並
    要求我擺一桌酒菜賠罪，我有應允，乙○○則於上開二處均
    有在場。被告等人一直到同年月3 日凌晨1 時許才將我載回
    一誠葬儀社，我即自行開車前去報警（見本院卷94年8 月5
    日準備程序筆錄第4 頁、94年10月26日審判筆錄第3 至7 頁
    ）。與其前於警詢及偵訊時之指訴互核大致相符，並與被告
    丁○○於警詢供稱抓告訴人之手臂抓他上車等語相符（見警
    卷第17頁），復有刑案現場圖乙紙、現場照片四幀、車號
    P5-7318 號之救護車照片二幀及告訴人於94年10月26日審理
    時所繪車內相關位置圖乙紙在卷可佐。
  2.告訴人、證人之陳述有部分前後不符，或相互間有所歧異時
    ，究竟何者為可採，法院仍得本其自由心證予以斟酌，非謂
    一有不符或矛盾，即應認其全部均為不可採信；尤其關於行
    為動機、手段及結果等之細節方面，告訴人之指陳，難免故
    予誇大，證人之證言，有時亦有予渲染之可能；然其基本事
    實之陳述，若果與真實性無礙時，則仍非不得予以採信。最
    高法院著有74台上1599號判例可資參照，本案中，告訴人對
    於被告三人及趙偉明如何分擔實施妨害自由犯行及其遭剝奪
    行動自由期間，究係遭何人毆打等情，前者或稱架其上救護
    車者為被告戊○○、丁○○，自身後推他之人為被告乙○○
    ，或稱係被告丁○○、趙偉明架其上車，自身後推他之人為
    被告戊○○；後者或稱毆打他者係被告丁○○，或稱係被告
    戊○○，前後稍有不符，但告訴人當時既係遭四人圍毆，難
    免情緒緊張，專注於自我防衛，對於上開細節無法仔細辨認
    記憶，亦屬情理之常，不能僅因告訴人指陳前後有些許差異
    ，即認其供述全部不可採。又告訴人指稱被告等人恐嚇其若
    不簽下本票及債權債務和解書，就要將其裝進棺材乙節，雖
    經檢察官不另為不起訴處分，然其理由係因該部分事實，除
    告訴人片面指訴外，另無任何證據可資補強所致，尚非告訴
    人指訴有何瑕疵或矛盾可指，併此敘明。從而本院綜合案發
    當日之各種情況，認告訴人證述遭被告三人及趙偉明共同以
    強押其上車之非法方法剝奪其行動自由之基本事實應可採信
    。
  3.被告等人辯解不足採信之理由：
  (1)被告戊○○及丁○○固以前詞置辯，然告訴人迭於警詢、審
    理中否認曾同意與被告等人前往臺東縣池上鄉（見警卷第6
    頁、本院卷94年8 月5 日準備程序筆錄第4 頁）。又對於被
    告戊○○及丁○○為何搭載告訴人前往臺東縣池上鄉乙節，
    被告戊○○、丁○○於警詢中皆僅供稱：告訴人對戊○○口
    出「幹妳娘」穢言，後戊○○就稱要幹我娘就到池上（見警
    卷10、13、17頁），迄偵查中渠二人亦僅供稱：搭載告訴人
    前往池上係因告訴人辱罵戊○○母親（見偵卷11、12頁），
    核予證人丙○○於審理中證述：因其先前罵戊○○「幹妳娘
    」，戊○○稱要幹就到池上我母親住處那裡幹等語相符，嗣
    審理中被告戊○○及丁○○始改口辯稱：係要向戊○○母親
    道歉云云，然告訴人果係出於道歉之意而自願前往臺東縣池
    上鄉，何以被告戊○○及丁○○於警詢、偵查中對「道歉之
    說」皆隻字未提？再據告訴人之上開證述，可知案發當日被
    告等人係先將車開到一誠葬儀社位臺東縣池上鄉○○○ 路74
    號之辦公室，之後又將車開到一誠葬儀社位於臺東縣池上鄉
    大埔村陸安101 號之倉庫，而剝奪告訴人之行動自由。然被
    告戊○○及丁○○就案發當時是否曾搭載告訴人前往一誠葬
    儀社位於臺東縣池上鄉大埔村陸安101 號之倉庫乙節，均一
    再迴避，被告戊○○經本院以改證人身分具結後，先則證稱
    僅搭載告訴人前往臺東縣池上鄉○○○ 路74號其母親住處，
    嗣經本院訊問是否有搭載告訴人前往臺東縣池上鄉大埔村陸
    安101 號後，始承認案發當時確曾先搭載告訴人前往臺東縣
    池上鄉大埔村陸安101 號之倉庫，因其母不在該處，故又搭
    載告訴人前往台東縣池上鄉○○○ 路74號之辦公室（見本院
    卷94年10月5 日審判筆錄第4 至7 頁），與告訴人所指訴之
    到場順序著有差異；而被告丁○○於警詢中供稱：初始是要
    去找告訴人的朋友，惟未找著，後即搭載告訴人前往池上鄉
    大埔村陸安101 號云云，嗣於本院以證人身分具結後證稱：
    我們是先回臺東縣池上鄉○○○ 路74號我祖母住處，但我祖
    母已入睡，於是就搭載告訴人回去，期間無搭載告訴人前往
    臺東縣池上鄉大埔村陸安101 號云云（見警卷第20頁、本院
    卷94年10月5 日審判筆錄第9 頁），除前後供述不一外，亦
    與告訴人所指訴之到場順序著有差異，是渠等所辯已難採信
    。況被告戊○○、丁○○果如搭載告訴人前往池上係為前去
    向被告戊○○之母道歉，而被告戊○○、丁○○、乙○○復
    供承戊○○之母係住在臺東縣池上鄉○○○ 路74號（見本院
    卷94年10月5 日審判筆錄第6 、9 、12頁），則被告戊○○
    及丁○○又何須搭載告訴人前往臺東縣池上鄉大埔村陸安
    101 號放置棺木等設備之倉庫？又「幹你娘」此語，常為國
    人洩憤之穢言，告訴人口出此言係針對被告戊○○，而非被
    告戊○○之母，業據被告戊○○自承在卷（見本院卷94年8
    月5 日準備程序筆錄第3 頁），稽與證人即被告丁○○證述
    （見本院卷94年10月5 日審判筆錄第10頁）相符，就此被告
    戊○○不要求告訴人向其道歉，反要求告訴人向其母道歉，
    其中不合邏輯之處顯而易見。綜上，足見被告戊○○及丁○○所為上開辯解與一般社會生活經驗常情有重大悖離，顯係
    臨訟杜撰飾卸之詞，均無足採。
  (2)被告乙○○固以前詞置辯。惟被告乙○○於警詢先則否認有
    前往臺東縣池上鄉之情事，供稱並不知道告訴人為何會被載
    到池上鄉去，嗣於偵查中復供承係因告訴人在伊家中鬧，便
    自行開車將小孩載往池上鄉，然於本院審理中，竟又供稱當
    天因伊要帶小孩所以沒有跟去，嗣經本院提示偵訊筆錄詳予
    質問後，始改稱當天伊因小孩哭鬧，遂自行開車前往池上鄉
    找伊婆婆幫忙照顧之情事（見警卷第24頁、偵卷第13頁、本
    院卷94年10月5 日審判筆錄第12、13頁），被告乙○○就此
    客觀中性之情事詎竟為先後反覆之供述，是其辯解已難採信
    。再證人即被告戊○○於本院審理時已證稱：乙○○當天確
    係自行開車前往池上（見本院卷94年10月5 日審判筆錄第4
    頁），是被告乙○○果非基於共同妨害告訴人自由之犯意，
    又何須於深夜自行駕車搭載幼子離家前往臺東縣池上鄉？又
    被告乙○○已係成年母親，就育嬰照護之事應有相當之經驗
    ，是其以案發當日係因幼子哭鬧，始決定自行於深夜開車前
    往池上鄉找戊○○之年邁母親照顧小孩之辯解，亦核與一般
    社會生活之經驗常情有悖，顯係事後飾卸之詞，要無足採。
  (四)綜據上述，被告上開辯解，均不足信。本案事證明確，被告
    所涉上開犯行，均堪認定，應依法論科。
二、核被告乙○○、戊○○及丁○○所為，均係犯刑法第277 條
    第1 項之傷害罪及第302 條第1 項之妨害自由罪。被告三人
    與趙偉明基於共同犯罪的意思聯絡，互推分擔實施本案犯行
    ，應論以共同正犯。渠等先後在花蓮縣富里鄉、救護車上及
    臺東縣池上鄉等處所實施的傷害行為，係對於同一被害人基
    於單一犯罪目的所為之接續行為，為接續犯，應論以傷害罪
    一罪。渠等所犯上開二罪，互有方法結果牽連關係，應從一
    重之妨害自由罪處斷。爰審酌被告犯罪之動機係因告訴人口
    出穢言而生之爭端，而犯後亦搭載告訴人返回取車、犯罪之
    手段及所生之損害、犯罪後否認犯行之態度等一切情狀，各
    量處如主文所示之刑，並均諭知易科罰金之折算標準，以示
    懲儆。
據上論斷，應依刑事訴訟法第299 條第1 項前段，刑法第28條、
第277 條第1 項、第302 條第1 項、第55條、第41條第1 項前段
，罰金罰鍰提高標準條例第1 條前段、第2 條，判決如主文。
本案經檢察官甲○○到庭執行職務
中　　華　　民　　國　　94　　年　　11　　月　　9 　　日
　　　　　　　　　        臺灣花蓮地方法院刑事第一庭
                                審判長法　官  張健河
                                      法  官  陳雅敏
                                      法  官  吳韻馨
上列正本證明與原本無異。
如對本判決不服，應於送達後10日內，向本院提出上訴狀（應抄
附繕本）告訴人或被害人如對於本判決不服者，應具備理由請求
檢察官上訴，其上訴期間之計算係以檢察官收受判決正本之日期
為準。
                                      書記官
中　　華　　民　　國　　94　　年　　11　　月　　9　　日
附錄論罪科刑法條：
中華民國刑法第277條：
(普通傷害罪)
傷害人之身體或健康者，處三年以下有期徒刑、拘役或一千元以
下罰金。
犯前項之罪因而致人於死者，處無期徒刑或七年以上有期徒刑；
致重傷者
，處三年以上十年以下有期徒刑。
中華民國刑法第302條：
(剝奪他人行動自由罪)
私行拘禁或以其他非法方法，剝奪人之行動自由者，處五年以下
有期徒刑、拘役或三百元以下罰金。
因而致人於死者，處無期徒刑或七年以上有期徒刑，致重傷者，
處三年以上十年以下有期徒刑。
第一項之未遂犯罰之。
